【裁判字號】    88,上,1660
【裁判日期】    890203
【裁判案由】    抄錄股東會議事錄等
【裁判全文】
臺灣高等法院民事判決  八十八年度上字第一六六○號
    上  訴  人  甲○○○
    被  上訴人  德順鋼鐵廠股有限公司
    法定代理人  蔡修明
    訴訟代理人  蘇遠成律師
    複  代理人  陰正邦律師
右當事人間請求抄錄股東會議事錄事件，上訴人對於中華民國八十八年九月十六日臺
灣士林地方法院八十六年度訴字第七二一號第一審判決提起上訴，本院判決如左：
    主      文
上訴駁回。
第二審訴訟費用由上訴人負擔。
    事      實
甲、上訴人方面：
一、聲明：求為判決：
（一）原判決廢棄。
（二）被上訴人應備置民國（下同）七十九年一月一日起，至八十五年十二月三十一
      日止之股東會議事錄，供上訴人查閱並抄錄。
二、陳述：除與原判決記載相同者，予以引用外，並補稱：
    上訴人僅有被上訴人於八十一年八月五日所召集股東臨時會之議事錄，被上訴人
    應備置七十九年十一月二十三日所召集股東臨時會之議事錄及其餘自七十九年一
    月一日起，至八十五年十二月三十一日止所召集股東會之議事錄，供上訴人查閱
    並抄錄。
三、證據：援用原審之立證方法。
乙、被上訴人方面：
一、聲明：求為判決：上訴駁回。
二、陳述：與原判決記載相同，茲引用之。
三、證據：援用原審之立證方法。
    理      由
一、本件上訴人起訴主張：被上訴人自七十九年一月一日起，至八十五年十二月三十
    一日止，依公司法一百七十條規定，至少應召集七次股東常會，被上訴人另於七
    十九年十一月二十三日及八十一年八月五日召集股東臨時會，惟上訴人僅有被上
    訴人於八十一年八月五日所召集股東臨時會之議事錄，被上訴人就其餘之股東會
    議事錄則拒不備置供上訴人查閱並抄錄等情，爰依公司法第一百八十三條第三項
    及第二百十條規定，求為命被上訴人應備置七十九年一月一日起，至八十五年十
    二月三十一日止之股東會議事錄，供上訴人查閱並抄錄之判決。
    被上訴人則以：被上訴人於七十九年一月一日起，至八十五年十二月三十一日止
    ，因停業，祇有於七十九年十一月二十三日及八十一年八月五日召集股東臨時會
    ，改選董事及監察人，並作成股東臨時會議事錄，其餘各年度均未召集股東會。
    被上訴人除可備置上開二次股東臨時會之議事錄供上訴人查閱並抄錄外，其餘不
    存在之股東會議事錄，被上訴人根本無法備置，供上訴人查閱並抄錄等語，資為
    抗辯。
二、經查上訴人固主張被上訴人自七十九年一月一日起，至八十五年十二月三十一日
    止，依公司法一百七十條規定，至少應召集七次股東常會云云，惟被上訴人辯稱
    其祇有於七十九年十一月二十三日及八十一年八月五日召集股東臨時會，並作成
    議事錄，其餘各年度均未召集股東會等語，且僅有上開二次議事錄在卷可稽（見
    原審卷二五、一一二至一一三頁）。被上訴人既否認除召集上開二次股東臨時會
    外，尚有召集其他股東會，而上訴人復不能舉証証明被上訴人於上開期間除七十
    九年十一月二十三日及八十一年八月五日之股東臨時會議事錄外，尚有其他股東
    會議事錄存在（見本院卷四十頁），顯見被上訴人所為之上開抗辯，應屬可取。
三、按董事會應將章程及歷屆股東會議事錄、資產負債、損益表備置於本公司，並將
    股東名簿及公司債存根簿備置於本公司或股務代理人營業處所；又前項章程及簿
    冊，股東及公司之債權人得檢具利害關係證明文件，指定範圍，隨時請求查閱或
    抄錄，公司法第二百十條第一項及第二項固分別定有明文。惟查被上訴人公司自
    七十九年一月一日起，至八十五年十二月三十一日止，既祇有於七十九年一月二
    十三日及八十一年八月五日召集股東臨時會，依前開規定，被上訴人祇能將上開
    二次股東臨時會之議事錄備置於公司（按：被上訴人未依公司法第一百七十條第
    一項第一款規定，每年至少召集股東常會一次，要亦僅屬於被上訴人是否有違反
    公司法，應否受處罰之問題）。茲上訴人既已自認其已有被上訴人於八十一年八
    月五日所召集股東臨時會之議事錄，不再請求查閱並抄錄（見本院卷四十頁），
    而被上訴人亦無不備置七十九年十一月二十三日之股東臨時會議事錄，供上訴人
    查閱並抄錄之情形，復為上訴人所不爭執，足証上訴人所為此部分之請求，顯無
    起訴之必要；至其他股東會議事錄既因並未召集而付諸闕如，被上訴人自不能將
    之備置，供上訴人查閱並抄錄，是上訴人所為此部分之請求，亦屬無據。
四、從而，上訴人依據前開規定，請求被上訴人應備置七十九年一月一日起，至八十
    五年十二月三十一日止之股東會議事錄，供上訴人查閱並抄錄，即屬不應准許。
    原審所為上訴人敗訴之判決，所持理由雖與本院不同，但其結果並無二致，仍應
    維持。上訴論旨指摘原判決不當，求予廢棄改判，應認為無理由。
五、至兩造其餘攻擊或防禦方法及未經援用之証據，經本院斟酌後，認為均不足以影
    響本判決之結果，自無逐一詳予論駁之必要，併此敘明。
據上論結，本件上訴應認為無理由，依民事訴訟法第四百四十九條第二項、第七十八
條，判決如主文。
中      華      民      國    八十九    年      二      月      三      日
                                臺灣高等法院民事第十三庭
                                    審判長法  官  林  鄉  誠
                                          法  官  謝  碧  莉
                                          法  官  陳  駿  璧
右正本係照原本作成。
如不服本判決，應於收受送達後二十日內向本院提出上訴書狀，其未表明上訴理由者
，並應於提出上訴後二十日內向本院補提理由書狀（均須按他造當事人之人數附繕本
）。
中      華      民      國    八十九    年      二      月      九      日
                                          書記官  鄭  淑  昀


司法院資訊處製作；財團法人民間司法改革基金會備份。
